【裁判字號】    89,訴,527
【裁判日期】    891121
【裁判案由】    拆屋還地
【裁判全文】
臺灣嘉義地方法院民事判決  八十九年度訴字第五二七號
    原      告  甲○○
                乙○○
    右  二  人
    訴訟代理人  林德昇律師  住嘉義市○○街九０號
    被      告  戊○○      住.
    訴訟代理人  丁○○○    住.
    被      告  丙○○      住.
右當事人間請求拆屋還地事件，本院判決如左：
    主    文
被告戊○○應將坐落於嘉義市○○○段新厝小段五七八之七地號土地上如附圖所示Ａ
部分面積十八平方公尺建物拆除，將土地返還原告甲○○。
被告戊○○應將坐落於嘉義市○○○段新厝小段五七八之八地號土地上如附圖所示Ａ
部分面積十八平方公尺建物拆除，將土地返還原告乙○○。
被告丙○○應將坐落於嘉義市○○○段新厝小段五七八之七地號土地上如附圖所示Ｂ
部分面積一一．三八平方公尺、Ｃ部分面積九．四三平方公尺、Ｄ部分面積一．○八
平方公尺建物拆除，將土地返還原告甲○○。
被告丙○○應將坐於嘉義市○○○段新厝小段五七八之八地號土地上如附圖所示Ｂ部
分面積六．九一平方公尺、Ｄ部分面積六．二０平方公尺、Ｅ部分面積二一．○五平
方公尺建物拆除，將土地返還原告乙○○。
訴訟費用由被告戊○○負擔百分之四十，其餘由被告丙○○負擔。
本判決第一項於原告甲○○以新台幣壹拾肆萬元供擔保後；本判決第二項於原告乙○○以新台幣壹拾肆萬元供擔保後；本判決第三項於原告甲○○以新台幣壹拾柒萬元供
擔保後；本判決第四項於原告乙○○以新台幣貳拾捌萬元供擔保後，得假執行。
    事    實
壹、原告方面：
  一、聲明：除擔保金額外，求為判決如主文所示。
  二、陳述：嘉義市○○○段新厝小段五七八之七地號土地（下稱系爭土地）為原告
      甲○○所有、五七八之八地號土地（下稱系爭土地）為原告乙○○所有，有土
      地謄本及地籍圖可憑。被告戊○○、丙○○在該二筆土地上如附圖所示Ａ、Ｂ
      、Ｃ、Ｄ、Ｅ部分搭蓋房屋，占用面積如附圖所示。按被告占用原告土地無正
      當權源，原告得本於土地所有權，行使物上請求權，請求除去其妨害。
  三、證據：提出土地謄本二件、地籍圖一件，並請求履勘現場測量。
貳、被告戊○○方面：
  一、聲明：駁回原告之訴。
  二、陳述：臨馬路部分之房屋（即附圖所示Ａ部分）係其所有，居住已有五十年之
      久。
參、被告丙○○方面：
  一、聲明：駁回原告之訴。
  二、陳述：馬路後面之房屋係其所有（即附圖所示Ｂ、Ｃ、Ｄ、Ｅ），然其共有人
      之一，不同意搬遷。
      理  由
壹、原告初雖聲明：（一）被告戊○○應將座落於嘉義市○○○段新厝小段五七八之
    七、五七八之八兩地號土地上如附圖所示Ａ部分面積三六平方公尺，將土地返還
    原告。（二）被告丙○○應將座落於嘉義市○○○段新厝小段五七八之七、五七
    八之八兩地號土地上如附圖所示Ｂ部分面積一八．二九平方公尺、Ｃ部分面積九
    ．四三平方公尺、Ｄ部分面積七．二八平方公尺、Ｅ部分面積二一．０五平方公
    尺房屋拆除，將土地返還原告。事後變更為如主文所示之聲明，然被告二人則無
    異議，而為本案之言詞辯論，依民事訴訟法第二百五十五條第二項之規定，已視
    為同意原告為訴之變更，合先敘明。
貳、原告主張：嘉義市○○○段新厝小段五七八之七地號土地為原告甲○○所有，同
    段五七八之八地號土地為原告乙○○所有，為被告無權占有，爰本於所有權作用
    ，請求被告如主所示之拆屋還地。被告戊○○則以：臨馬路部分之房屋係其所有
    ，居住已有五十年之久。被告丙○○則以：馬路後面之房屋係其所有，然其共有
    人之一，不同意搬遷等語置辯。
參、系爭嘉義市○○○段新厝小段五七八之七地號土地為原告甲○○所有，同段五七
    八之八地號土地為原告乙○○所有。又系爭土地上如附圖所示Ａ部分之房屋係被
    告戊○○所有，附圖所示Ｂ、Ｃ、Ｄ、Ｅ之房屋係被告丙○○所有之事實，為兩
    造所不爭執，並經本院會同地政人員至現場勘測屬實，有勘驗筆錄、嘉義市地政
    事務所土地複丈成果圖、土地謄本二件在卷可憑，自屬真實。又被告二人占有系
    爭土地，其並未能舉出任何有關合法占有系爭土地之相關事證，是被告二人占有
    系爭土地，即係無權占有自明。
肆、按所有人對於無權占有或侵奪其所有物者，得請求返還之。對於妨害其所有權者
    ，得請求除去之。有妨害其所有權之虞者，得請求防止之。民法第七百六十七條
    定有明文。被告占有系爭土地既係無權占有，從而原告本於上開法規，訴請被告
    為如主文所示第一至四項之請求，為有理由，應予准許。
伍、原告陳明願供擔保請准宣告假執行，經核無不合，爰酌定相當之擔保金額准許之
    。
陸、據上論結，原告之訴為有理由，依民事訴訟法第七十八條、第八十五條第一項但
    書、第三百九十條第二項判決如主文。
中      華      民      國    八十九    年      十一    月    二十一    日
~B臺灣嘉義地方法院民事第一庭
~B    法  官  馮保郎
右為正本係照原本作成
如對本判決上訴須於判決送達後廿日內向本院提出上訴狀(應附繕本)
中      華      民      國    八十九    年      十一    月    二十一    日
~B    書記官  楊國色


司法院資訊處製作；財團法人民間司法改革基金會備份。
